【裁判字號】    96,建,26
【裁判日期】    970918
【裁判案由】    給付貨款
【裁判全文】
臺灣高雄地方法院民事判決                96年度建字第26號
原      告  安固麗企業股份有限公司
法定代理人  甲○○
訴訟代理人  莊雯琇律師
訴訟代理人  蔡明樹律師
被      告  佳德建材股份有限公司
法定代理人  乙○○
訴訟代理人  史乃文律師
            何瓊芳律師
上列當事人間給付貨款事件，本院民國97年9 月4 日言詞辯論終
結，判決如下：
    主      文
被告應給付原告新臺幣伍拾伍萬伍仟肆佰陸拾伍元，及自民國九
十五年十二月二十九日起至清償日止，按週年利率百分之五計算
之利息。
訴訟費用由被告負擔。
本判決於原告以新臺幣壹拾捌萬伍仟壹佰伍拾伍元供擔保後得假
執行。惟被告以新臺幣伍拾伍萬伍仟肆佰陸拾伍元為原告供擔保
後，得免為假執行。
    事實及理由
一、本件原告起訴主張：原告前於民國95年1 月24日向被告訂購
    一般鍍鋅C 型鋼建材（規格:C-150 ×65 ×20×3.OT，以下
    簡稱為系爭鋼材）約60噸，並約定於同年3 月至5 月間交貨
    ，並經原告多次以電話及傳真與被告洽商確定之交付期限，
    並多次以電話及傳真與被告洽商確定之交付期限，被告則飾
    詞推託，原告因被告給付遲延，分別再於同年5 月22日及6
    月2 日以律師函限期被告給付貨物，惟被告均置之不理，原
    告乃於同年7 月20日發存證信函解除兩造契約。原告因遭被
    告無正當理由拒絕給付所累，致另向第三人添陽捲門材料有
    限公司（以下簡稱添陽公司）洽購相同種類、品質、數量之
    鋼材貨物，而額外支出新臺幣（下同）555,465 元；為此爰
    依債務不履行之法律關係及民法第260 條規定，請求損害賠
    償。並聲明求為判決：(一)被告應給付原告555,465 元，及自
    支付命令送達之翌日起至清償日止，按週年利率5 ％計算之
    利息；(二)原告願供擔保，請准宣告假執行。
二、被告則以: 被告雖曾於95年1 月23日傳真一報價單予原告，
    而原告其後亦回傳該報價單，然該報價單係因自稱原告公司
    負責人之潘姓之人，向被告表示其在尋訪價格，要求被告報
    價，故被告方出具報價單予原告。既係原告之負責人要求被
    告約略報價，而非表明即係欲向被告購買系爭鋼材，佐以報
    價單上之數量僅載為「約」60噸，顯見兩造就買賣標的物之
    數量尚未確定；兩造就買賣標的物之數量未確定，故該報價
    單上之總價亦未記載，據此，兩造就買賣標的物及其價金尚
    未達成合意，足徵被告於95年1 月23日傳真一報價單予原告
    之行為，僅係要約之引誘。縱原告於收到該報價單後曾回傳
    予被告，亦僅係要約之意思表示，被告既未為承諾，則兩造
    未成立買賣契約至明。兩造既未成立買賣契約，原告主張被
    告應依約履行交貨事宜云云，即屬無據。再者，原告向第三
    人添陽公司所購買之鋼品，是否即為先前向被告詢價之C 型
    鋼，亦未見原告立證加以證明，故原告之訴顯無理由等語置
    辯。並聲明求為判決：(一)原告之訴及假執行之聲請均駁回；
    (二)如受不利判決，被告願供擔保，請准宣告假執行。
三、兩造不爭執之事實
（一）被告於95年1 月23日傳真報價單予原告，報價單上內容為
      一般鍍C 型鋼（規格:C-150X65X20X3.OT） 數量約60噸，
      單價每噸為17200 元，預計於95年3 至5 月間交貨，送貨
      地點另行通知，報價有效期為7 天。經原告於95年1 月24
      日蓋章後回傳予被告。
（二）原告於95年5 月22日函請被告於95年5 月31日前給付系爭
      貨品然被告並未履行。
（三）原告於95年6 月2 日函請被告於文到三日內交貨，被告亦
      置之不理，原告遂於95年7 月20日以存證信函為解除系爭
      買賣契約之意思表示。
（四）被告對原告所提出而附卷之傳真報價單、錄音譯文形式及
      內容均不爭執。
四、本件之爭點：
（一）兩造系爭買賣契約是否成立？
（二）原告以被告佳德公司給付遲延為理由解除系爭買賣契約是
      否有據？
（三）原告請求被告賠償差價損害有無理由？
五、本院判斷
（一）兩造間就C 型鋼之買賣契約是否成立？
    (一)被告傳真報價單予原告之舉，係為要約抑或僅為要約之引
      誘？
    1.按要約之引誘，乃以喚起他人向自己要約為作用之意思通
      知，必須經自己承諾後，契約始能成立。而所謂要約，乃
      以締結契約為目的，而喚起相對人承諾之一種意思表示。
      亦即要約是向一個或一個以上特定的人所提出訂立契約的
      提議，如該提議十分確定且表明要約人在接到承諾時將受
      拘束之意旨，即構成要約，因此不論是國內或國際貿易，
      如要約人已足以表明其願依表示內容訂立契約之意思，向
      特定人為之，具備契約之必要之點，並到達於受要約之人
      ，則其要約之意思表示即已生效，要約人並應受其要約之
      拘束。又因要約之意思表示本無限定應以書面或應具備何
      種特定形式或用語，故究為要約抑或為要約之引誘，自應
      縱觀當事人之意思表示內容、表示內容是否具體詳盡、是
      否注重相對人的性質、要約是否向一人或多數人為之、當
      事人間的磋商過程及交易習慣等綜合判斷。
    2.查被告傳真予原告之報價單，其上除已載明品名及規格、
      數量約60噸及每噸之單價外，並備註「5 ％稅外加」、「
      報價有效期7 天」，復註明「含材料、正常沖孔、運輸」
      、「不含二次加工、現場吊卸料人力及吊具」、「實做實
      算」、「實際磅重計」等（見本院卷第4 頁），則被告已
      就訂購之標的、履行細節之明細等予以詳細約明，堪認已
      具備如在受到另一同意該意思表示內容之合致意思表示送
      達時，有受拘束之意。佐以原告其後與被告之電話確認過
      程，被告在收受原告簽名回傳之報價單後，即已著手準備
      出貨過程，此觀由原告所提出，復為被告所不爭執之錄音
      譯文所示：「（原告）你好，我桃園安固麗，C 型鋼已經
      催貨好久，都沒出貨，不知是什麼情形？（被告）是因為
      欠料；（原告）那何時可以出貨？（被告）最近就有料了
      」（見本院卷第64頁）「（原告）我安固麗，我訂的C 型
      鋼何時可以出貨？（被告）現在安排中」（見本院卷第65
      頁）「（原告）曾先生，我向你買很久了。（被告）你早
      買沒錯，放到現在我不知何時要用，我下禮拜再安排」（
      見本院卷第66頁）等情，即足證之。故堪認被告傳真報價
      單予原告之舉，應為要約，而非要約之引誘。
    (二)兩造間是否因買賣標的之數量未確定，而未達成契約之合
      意？
    1.次按，當事人互相表示意思一致者，無論其為明示或默示
      ，契約即為成立。當事人對於必要之點，意思一致，而對
      於非必要之點，未經表示意思者，推定其契約為成立。當
      事人就標的物及其價金互相同意時，買賣契約即為成立。
      又解釋意思表示，應探求當事人之真意，不得拘泥於所用
      之辭句。民法第153 條第1 項、第2 項前段、第345 條第
      2 項及第98條分別定有明文。再按，債之標的，於債之關
      係成立時，如根本無可確定，則其內容即屬不能實現，其
      法律行為固屬無效。但如有可得確定之方法，而於履行債
      務時，債之標的已得確定，則其法律行為仍屬有效（最高
      法院70年度台上字第1044號判決意旨參照）。
    2.經核由被告所傳真予原告，後經原告簽名確認回傳予被告
      之報價單所示，其上雖係載明「約」60噸，惟如前所述，
      被告所傳真予原告之報價單，其上已就就訂購之標的、單
      價、履行細節之過程等予以詳細約明，並就數量之部分，
      再約定「實做實算」、「實際磅重計」等，客觀上亦應認
      屬可得確定，則在數量可得確定，復有每單位單價約定之
      情形下，兩造間之契約自應已在雙方意思表示合致，且就
      買賣契約重要之點，亦即買賣標的物及價金之部分，亦已
      約定之情形下，而已成立並生效（以下簡稱為系爭契約）
      。
（二）原告以被告給付遲延為理由解除系爭契約是否有據？
    (一)又按契約當事人之一方遲延給付者，他方當事人得定相當
      期限催告其履行，如於期限內不履行時，得解除其契約，
      民法第254 條定有明文。
    (二)經查，兩造間系爭買賣契約，由原告所提出之報價單所示
      ，係約定預計自95年3-5 月交貨，而原告先於95年5 月16
      日通知被告應於95年5 月20日出貨，有原告所提出之出貨
      地點通知1 份在卷可稽（見本院卷第5 頁），惟被告並未
      依催告履行；原告乃再於95年5 月22日通知被告佳德公司
      應於95年5 月31日交貨，有原告所提出之催告函及送達回
      執各1 份在卷（見本院卷第8 、9 頁），然被告佳德公司
      仍未依原告指示交貨；後經原告於95年6 月2 日再發函通
      知被告佳德公司應於函到三日內交貨，但被告於95年6 月
      5 日收受上開催告函後，仍拒絕履行，有催告函及催告函
      回執在卷供參（見本院卷第6 頁及第7 頁）。揆諸上開民
      法第254 條之規定，原告自得依法解除兩造間之系爭契約
      。而原告亦已於95年7 月20日發函對被告為解除系爭買賣
      契約之意思表示，此有存證信函及送達回執附卷可證（見
      本院卷第10-12 頁）。則兩造間所簽訂之系爭契約，自因
      被告給付遲延而由原告予以合法解除。
（三）原告請求被告賠償差價損害有無理由？
    (一)末按債務人遲延者，債權人得請求其賠償因遲延而生之損
      害，民法第231 條第1 項定有明文。又民法第260 條已明
      定解除權之行使，不妨礙損害賠償之請求，據此規定，債
      權人解除契約時，得併行請求損害賠償，惟其請求損害賠
      償，並非另因契約解除所生之新賠償請求權，乃使因債務
      不履行（給付不能或給付遲延）所生之舊賠償請求權，不
      因解除失其存在，仍得請求而已，故其賠償範圍，應依一
      般損害賠償之法則，即民法第260 條定之（最高法院55年
      台上字第1188號判例意旨參照）；又損害賠償，除法律另
      有規定或契約另有訂定外，應以填補債權人所受損害及所
      失利益為限。依通常情形，或依已定之計畫、設備或其他
      特別情事，可得預期之利益，視為所失利益，民法第216
      條定有明文。至該條第1 項所謂所受損害，即現存財產因
      損害事實之發生而被減少之積極的損害。所謂所失利益，
      則指新財產之取得，因損害事實之發生而受妨害之消極的
      損害而言。
    (二)經查，依原告主張，系爭鋼材係為原告為新建廠房之用，
      故原告於被告經定期催告仍不履行交貨義務之情形下，致
      工程進度嚴重落後，遂在95年6 月16日向訴外人添陽公司
      訂購C 型鋼用以興建廠房。雖被告抗辯稱原告應立證證明
      其向第三人添陽公司購買之C 型鋼材規格、種類是否與被
      告公司報價單上C 型鋼建材相同云云，然依原告所提出之
      報價單，其上就系爭鋼材部分，已註明為「C 型鋼鍍鋅」
      ，規格則為：C-150 ×65×20×3.OT（見本院卷第4 頁）
      ，且就系爭鋼材之訂購工程名稱亦已註明為「安固麗廠房
      新建工程」；而經本院向第三人添陽公司函查之結果，添
      陽公司所售與原告之C 型鋼－錏板，與鍍鋅C 型鋼為相同
      之產品，鍍鋅C 型鋼之材質為「鍍鋅板」，於鋼鐵業界統
      稱為「錏板」，有添陽公司陳報狀1 份在卷可證（見本院
      卷第114 頁）。再經本院依原告之聲請，函請台北縣金屬
      門窗商業同業公會至原告公司所新建之廠房進行採樣鑑定
      ，並經台北縣金屬門窗商業同業公會派員至原告廠房實地
      測量後，取樣送交台灣科技股份有限公司檢驗之結果，據
      該會函覆稱：原告廠房鋼材表面鍍層主要成份為鋅，經本
      會判定為市售一般鍍鋅C 型鋼，一般業界稱之為「鍍錏」
      C 型鋼，而C 型鋼錏板（或錏C 型鋼）與一般鍍鋅C 型鋼
      ，本會認定是屬相同鋼材之稱呼，規格為C-150 ×65×20
      ×3.OT無誤等語。此有台北縣金屬門窗商業同業公司函1
      份附卷可證（見本院卷第218 頁），且從由原告95年5 月
      16 日 傳真予被告之出貨地點通知（見本院卷39頁）其上
      記載之出貨地點為二處即桃園縣中壢市山東里山下42-6號
      ，及桃園縣龜山鄉○○路171 號，與添陽公司所出具之銷
      貨單上記載送貨地點（送山東里、送龜山現場）亦大致相
      符（見本院卷第13頁），日期亦稱相近，亦可認原告興建
      廠房確有使用添陽公司所售之C 型鋼材。依此，被告之所
      辯自無可採。
    (三)再查，原告向被告所購買之系爭鋼材，原本每噸單價為17
      ,200 元 ，折合每公斤為17.2元。而原告其後向第三人添
      陽公司所買之同規格C 型鋼，每公斤則為27.3元，有原告
      所提出之發票在卷可證（見本院卷第43頁背面、44頁正、
      反面）；又原告合計向添陽公司購買57,180公斤，有原告
      所提出之銷貨單及發票在卷可證（見本院43-44 頁），則
      如被告依約交貨，加計5 ％之稅金，原告應支付之總貨款
      應為1,032,671 元【計算式：57,180×17.2＋57,180×17
      .2 ×5％＝1, 032,670.8，小數點以下四捨五入】，而原
      告因被告拒不履約，而向第三人添陽公司訂購57,180公斤
      之同規格C 型鋼，加計稅金合計共支付1,639,065 元，故
      共計額外支付606,394 元。原告僅請求其中之555,465 元
      ，自屬有據，而應予准許。
六、綜上所述，原告本於債務不履行損害賠償之法律關係，請求
    被告給付555,465 元及自本件支付命令送達之翌日起即95年
    12月29日起至清償日止，按週年率5 ％計算之利息，為有理
    由，應予准許。至被告抗辯因鍍鋅C 型鋼或錏C 型鋼板兩種
    鋼材種類及製作過程均不相同，價格亦非相同，故再請求函
    查之調查證據部分；因由上開添陽公司陳報狀中所述之內容
    及台北縣金屬門窗商業同業公會採樣送交台灣科技股份有限
    公司檢驗之結果，均函覆認市售一般鍍鋅C 型鋼，一般業界
    稱之為「鍍錏」C 型鋼，而C 型鋼錏板（或錏C 型鋼）與一
    般鍍鋅C 型鋼係屬相同鋼材之稱呼等語，已如前述，故本院
    認被告此部分調查證據之請求，核無必要，爰不再依請求予
    以調查，併此敘明。
七、兩造均陳明願供擔保，請准宣告假執行及免為假執行，經核
    於法皆並無不合，爰分別酌定相當之金額准許之。
據上論結，原告之訴為有理由，依民事訴訟法第78條、第390 條
第2 項、第392 條第2 項，判決如主文。
中    華    民    國    97    年    9     月    18    日
                      民事第三庭法  官  李怡諄
正本係照原本作成。
如不服本判決，應於送達後20日內，向本院提出上訴狀並表明上
訴理由，如於本判決宣示後送達前提起上訴者，應於判決送達後
10日內補提上訴理由書（須附繕本）。
中    華    民    國    97    年    9     月    18    日
                                書記官  陳建琪


司法院資訊處製作；財團法人民間司法改革基金會備份。
